【裁判字號】    95,交訴,224
【裁判日期】    951211
【裁判案由】    公共危險等
【裁判全文】
臺灣高雄地方法院刑事判決             95年度交訴字第224號
公  訴  人  臺灣高雄地方法院檢察署檢察官
被      告  丙○○
選任辯護人  張榮作律師
上列被告因公共危險等案件，經檢察官提起公訴（95年度偵字第
22255、23940號），嗣因被告就被訴犯罪事實為有罪之陳述，並
聽取當事人之意見後，本院裁定改由受命法官獨任進行簡式審判
程序，並判決如下：
    主  文
丙○○從事業務之人，因業務上過失致人於死，處有期徒刑柒月
；又駕駛動力交通工具肇事，致人死亡而逃逸，處有期徒刑捌月
。應執行有期徒刑壹年貳月，緩刑年。
    事  實
一、丙○○係計程車司機，為從事駕駛業務之人，於民國 95年
    8 月21日凌晨某時許，駕駛車牌號碼508-MJ號營業用自用小
    客車，沿高雄縣路竹鄉○○路由西往東方向行駛，於同日上
    午3 時20分許，行經該路段384 之3 號「蔡文市場」前，本
    應注意行車速度，依速限標誌或標線之規定，及車前狀況，
    隨時採取必要之安全措施，且當時天候佳、夜間有照明、路
    面乾燥、無缺陷、無障礙物、視距良好，並無不能注意之情
    事，竟疏未注意及此，貿然以高達每小時約90公里之速度超
    速行駛，復因欲超車而逆向行駛至對向車道，致其左前車頭
    撞及行經該處正擬穿越馬路之行人劉榮福，劉榮福因此受有
    頭、胸腹部鈍力傷致出血性休克等傷害。丙○○於肇事後，
    竟未下車查看並留滯現場等待處理，亦未報警或對劉榮福採
    取送醫、急救等必要救護行為，另基於肇事逃逸之犯意，駕
    駛上開計程車逃逸，適王勝弘騎乘機車行經該處，目睹車禍
    發生經過後，報警處理，又因丙○○將該肇事車輛棄置於國
    昌路旁，為警查獲，而劉榮福於95年8 月21日4 時18分許，
    送醫急救無效後傷重不治死亡。
二、案經臺灣高雄地方法院檢察署檢察官據報相驗自動檢舉暨劉
    榮福之子乙○○訴由高雄縣政府警察局湖內分局報告同署檢
    察官偵查起訴。
    理  由
一、被告丙○○所犯係死刑、無期徒刑、最輕本刑為 3 年以上
    有期徒刑以外之罪，其於準備程序中就前揭被訴事實為有罪
    之陳述，經受命法官告知簡式審判程序之旨，並聽取其與公
    訴人、辯護人之意見後，本院合議庭認為適宜由受命法官獨
    任進行簡式審判程序，爰依刑事訴訟法第 273 條之 1 第 1
    項規定，裁定由受命法官獨任進行審判程序，合先敘明。
二、上開犯罪事實，均業經被告坦承不諱，核與證人王勝弘於警
    詢、偵訊中所為之證述相符，復有下列事證在卷足憑：
  (一)業務過失致人於死罪部分：
  (1)被告與被害人劉榮福於上揭時、地發生車禍之事實，除據被
    告於本院審理時供承屬實外，並有高雄縣政府警察局湖內分
    局道路交通事故現場圖、道路交通事故調查報告表(一)、(二)各
    1 紙、肇事現場照片及員警尋獲被告所駕駛之肇事車輛車損
    照片共計 30 張，及高雄縣政府警察局舉發違反道路交通管
    理事件通知單 2 紙等（見警卷第 10 至 18、25 至 26 頁
    ）在卷可稽；此外，於本件事故發生後，經警採集被告所駕
    駛之上開營業用自用小客車擋風玻璃上所遺留之血跡、毛髮
    ，並送請內政部警政署刑事警察局鑑驗，鑑驗結果發現採自
    被告所駕駛上開車輛上之血跡 DNA 與被害人劉榮福DNA-STR
    型別相符，有該局 95 年 10 月 12 日刑醫字第0950138210
    號鑑驗書 1 紙附卷可考（見本院卷第 33 頁），又遺留於
    前揭案發現場之塑膠燈座破片 1 片，經與被告所駕駛之車
    輛左前燈座破裂處採下之破片相比對，比對結果吻合乙節，
    則有高雄縣政府警察局鑑識課執行刑案現場勘查採證案卷 1
    份在卷可參（見本院卷第 27 至 32 頁），由此益徵，被害
    人係因本件車禍致受有上開傷害而死亡，及被告係駕駛之上
    開營業用自用小客車肇事等情，應屬無疑。
  (2)按行車速度，依速限標誌或標線之規定；汽車行駛時，駕駛
    人應注意車前狀況及兩車併行之間隔，並隨時採取必要之安
    全措施，道路交通安全規則第 93 條第 1 項、第 94 條第
    3 項分別訂有明文。經查：被告於本院審理時，就其超速行
    駛且又因欲超車而逆向行駛，致其閃避不及而撞擊被害人等
    情，均業經其坦認在卷（見本院卷第 51 頁），且衡諸卷附
    道路交通事故調查報告表及其上所繪現場圖所示，該路段當
    時天候佳、夜間有照明、路面乾燥、無缺陷、無障礙物、視
    距良好，並無不能注意之情事，竟疏於注意，因此高速衝撞
    被害人而肇事，被告就本件車禍之發生為有過失至明。而被
    害人因本件事故受有頭、胸腹部鈍力傷致出血性休克等傷害
    ，並於送醫後不治死亡乙節，有高雄縣立岡山醫院病歷摘要
    表 1 紙在卷可考（見警卷第 22 頁），復經臺灣高雄地方
    法院檢察署檢察官督同法醫師相驗無訛，製有驗斷書、勘驗
    筆錄、相驗屍體證明書各一份在卷可按。
  (3)綜上所述，被告上開之自白核與事實相符，堪予採認，被告
    就本件車禍之發生確有過失，其過失行為與被害人之死亡結
    果間，應具有相當因果關係無疑。是以，被告業務過失致人
    於死之犯行應堪認定。
  (二)肇事逃逸罪部分：
    查被告於上開時、地肇事後，隨即離開事故現場之事實，業
    據被告迭於警詢、偵訊及本院審理時所自承，核與證人王勝
    弘於警詢、偵訊時證述：伊騎機車送菜完後要回市場途中，
    沿延平路由西往東方向行駛，有一部黃色計程車車速很快由
    後方超越伊所騎乘之機車，大約 5、6 秒後便撞到 1 位行
    人，該行人被撞飛，計程車肇事後加速逃離現場，往國昌路
    方向逃逸等語相符（見警卷第 7 頁），故被告於肇事後明
    知撞及被害人，不但未下車察看，亦未為任何救助行為，且
    旋即離開現場逃逸之事實，已堪認定。
  (三)綜上，本案事證業臻明確，被告業務過失致死及肇事逃逸之
    犯行洵堪認定，應予論罪科刑。
二、被告為計程車司機，領有小型車職業駕駛執照，為從事業務
    之人，此為被告所自承，且有證號查詢汽車駕駛人資料 1紙
    附卷可按（見警卷第 27 頁），是核被告所為，係犯刑法第
    276 條第 2 項之業務過失致死罪、第 185 條之 4 之肇事
    逃逸罪。被告所犯上開二罪，犯意各別，罪名互殊，應分論
    併罰。爰審酌被告為職業駕駛人，竟超速且貿然逆向行駛，
    又未注意車前狀況，終致被害人死亡，並對被害人家屬造成
    無限精神苦痛與無可挽回之遺憾，復於肇事後逃逸，未對被
    害人施以救護，而棄被害人於不顧，足見其輕忽他人生命，
    本不宜從輕量刑，惟念其犯後坦承犯行，態度良好，且業與
    被害人家屬達成和解，賠償被害人家屬之損失，此有高雄縣
    路竹鄉調解委員會調解書 1 紙在卷足憑（見 95 年度偵字
    第 22255 號偵查卷宗第 22 頁）等一切情狀，分別量處如
    主文所示之刑，併定其應執行之刑，以資儆懲。末查，本件
    被告雖於 86 年間，因違反麻醉藥品管理條例案件，經本院
    判處有期徒刑 3 月確定，於 87 年 3 月 12 日執行完畢，
    此後即未曾再因故意犯罪而受有期徒刑以上刑之宣告，有卷
    附臺灣高等法院被告前案紀錄表 1 份可證，佐以本件被告
    已與被害人之家屬達成和解，已敘明如前，是本院認所宣告
    之刑，以暫不執行為適當，爰宣告緩刑 3 年，以啟自新。
據上論斷，應依刑事訴訟法第 273 條之 1 第 1 項、第 299 條
第 1 項前段，刑法第 276 條第 2 項、第 185 條之 4、第 51
條第 5 款、第 74 條第 1 項第 2 款，刑法施行法第1條之1，
判決如主文。
本案經檢察官甲○○到庭執行職務。
中    華    民    國    95    年    12    月    11    日
                  交通法庭    法  官  鄭凱文
以上正本證明與原本無異。
如不服本判決，應於判決送達後10日內，向本院提出上訴狀。
中    華    民    國    95    年    12    月    12    日
                              書記官  鍾錦祥
附錄本判決論罪科刑之法條：
刑法第185條之4：
駕駛動力交通工具肇事，致人死傷而逃逸者，處 6 月以上 5 年
以下有期徒刑。
第276條：
因過失致人於死者，處2 年以下有期徒刑、拘役或2 千元以下罰
金。
從事業務之人，因業務上之過失犯前項之罪者，處5 年以下有期
徒刑或拘役，得併科3 千元以下罰金。


司法院資訊處製作；財團法人民間司法改革基金會備份。
